【裁判字號】    95,簡上,123
【裁判日期】    950525
【裁判案由】    詐欺
【裁判全文】
臺灣高雄地方法院刑事判決             95年度簡上字第123號
上  訴  人  臺灣高雄地方法院檢察署檢察官
被      告  乙○○
上列上訴人因被告詐欺案件，不服本院高雄簡易庭94年度簡字第
7267號中華民國94年12月22日第一審判決（聲請簡易判決處刑案
號：臺灣高雄地方法院檢察署94年度偵字第24414 號），提起上
訴及移送併案（臺灣高雄地方法院檢察署95年度偵字第463 號）
，本院管轄之第二審合議庭認不得以簡易判決處刑，改依通常程
序審理，並自為第一審判決如下：
    主  文
原判決撤銷。
乙○○幫助以犯詐欺罪為常業，累犯，處有期徒刑玖月。犯罪所
得財物新台幣柒仟參佰元沒收，如全部或一部不能沒收，以其財
產抵償之。
    事  實
一、乙○○前於民國91年間，曾因竊盜案件，經法院判處有期徒
    刑3 月確定，嗣於92年1 月19日執行完畢。詎其仍不知悔改
    ，於94年3 月間某日，在自由時報分類廣告版上閱覽「高價
    收購課本，可換現金」之廣告，乙○○明知將自己之金融機
    構存摺、提款卡交付他人使用，將幫助他人持以供詐欺財物
    為常業使用，並掩飾他人常業詐欺所得之財物，然為得款花
    用，仍基於縱使有他人持其請領之金融機構存摺詐欺取財為
    常業及掩飾他人常業詐欺所得之財物，亦不違背其本意之幫
    助常業詐欺故意及洗錢故意，乃依廣告刊登之電話與自稱「
    阿和」，真實姓名為「邰大任」之成年男子聯絡，將其向土
    地銀行小港分行所申設帳號0000000-000000000000號帳戶、
    向中華郵政公司申設帳號00000000000000號帳戶及向中國信
    託商業銀行、玉山商業銀行、高雄第二信用合作社申設帳戶
    之存摺、提款卡及密碼，以郵局帳戶新台幣（下同）2,500
    元，銀行每份帳戶1,200 元之代價，交予邰大任使用（邰大
    任涉常業詐欺之部分，經臺灣高雄地方法院檢察署檢察官以
    94年偵字第1322 0號起訴在案），共得款7,300 元。邰大任
    旋將前開收購之帳戶交付專門收購人頭帳戶之上游成員邵維
    朋，再輾轉交付曹順展犯罪集團成員。嗣犯罪集團成員姓名
    不詳之成年人，遂共同基於意圖為自己及第三人不法所有之
    常業詐欺之犯意聯絡，（一）於94年4 月8 日，以網路詐欺
    之方式，在「中部聊坊聊天室」（網址：http//ip140.ek21
    .com），化名「小珊」，與丁○○聊天，佯稱從事買賣電腦
    零件之業務，使丁○○陷於錯誤，而以行動電話與「小珊」
    及另1 名真實姓名年籍不詳自稱姓李之成年女子洽談買賣電
    腦零件事宜，並依該名李小姐指示至提款機操作，而將19,8
    82元之款項，匯入乙○○上揭土地銀行小港分行之帳戶內。
    （二）復於94年5 月11日16時許，撥打電話予丙○○佯稱：
    其子因積欠債務需匯款14萬元至指定帳戶，否則將對其子不
    利等語，致丙○○陷於錯誤，依照指示匯款14萬元至乙○○
    上開中華郵政帳戶內。嗣於94年6 月7 日7 時許，因警在邵
    維朋位於高雄市鼓山區○○○○路110 號14樓住處，查獲邵
    維朋記載人頭帳戶之資料中有乙○○之姓名年籍，始循線查
    獲上情。
二、案經內政部警政署高雄港務警察局、高雄市政府警察局小港
    分局移請臺灣高雄地方法院檢察署檢察官聲請簡易判決處刑
    及移送併案審理。
    理  由
壹、程序方面：
    按被告以外之人於審判外之陳述，雖不符前4 條（指刑事訴
    訟法第159 條之1 至第159 條之4）之 規定，而經當事人於
    審判程序同意作為證據，法院審酌該言詞陳述或書面陳述作
    成時之情況，認為適當者，亦得為證據，刑事訴訟法第159
    條之5 第1 項定有明文。本案被告乙○○對於證人丁○○、
    丙○○、邵維朋分別於警詢所為之陳述，於本院準備程序時
    明確表示：不爭執證據能力，並同意作為本案之證據等語，
    且本院審酌上開證人於警詢所為陳述作成時之狀況，認為適
    當，依刑事訴訟法第159 條之5 第1 項之規定，認為係傳聞
    法則之例外，應有證據能力。
貳、實體方面：
一、上揭犯罪事實，業據被告於警偵訊及本院準備程序時均坦承
    不諱，且被害人丁○○、丙○○，就渠等上揭遭詐騙而損失
    金錢等事實於警詢均陳述明確，復據證人邵維朋就收購被告
    帳戶之情於警詢證述綦詳，並有乙○○之土地銀行小港分行
    、中華郵政高雄郵局之開戶資料及存戶交易明細表，被害人
    丁○○、丙○○提出之客戶交易明細單、匯款執據等在卷可
    稽。是被告之自白與事實相符，應堪採為認定有罪之依據。
二、衡諸一般社會經驗，任何人均可自由在金融機構開戶辦理金
    融機構存摺、提款卡使用，捨此不為，竟借用他人之金融機
    構存摺、提款卡，顯係為隱匿詐欺等不法所得以避免遭追緝
    ，而將自己之金融機構存摺、提款卡交付他人使用，將幫助
    他人持以供詐欺財物為常業使用，並掩飾他人常業詐欺所得
    之財物。詎被告為得款花用，仍將自己之金融機構存摺、提
    款卡交付他人使用，被告對幫助他人常業詐欺及掩飾他人常
    業詐欺所得財物之事實，顯預見其發生，而其發生並不違背
    其本意，甚為顯明。
三、另刑法上所謂常業犯，指反覆以同種類行為為目的之社會活
    動之職業性犯罪而言，至於犯罪所得之多寡，是否恃此犯罪
    為唯一之謀生職業，則非所問，縱令兼有其他職業，仍無礙
    於該常業犯罪之成立（最高法院85年度台上字第510 號判例
    參照）。上開詐欺集團成員利用乙○○上開帳戶，連續多次
    詐騙多數被害人，顯以詐欺為常業。綜上所述，被告幫助他
    人常業詐欺及掩飾他人常業詐欺所得財物，事證明確，犯行
    堪以認定。
四、論罪科刑：
（一）按刑法上之幫助犯，係對於犯罪與正犯有共同之認識，而
      以幫助之意思，對於正犯資以助力，而未參與實施犯罪之
      行為者而言，循此而論，如未參與實施犯罪構成要件之行
      為，且係出於幫助之意思提供助力，即屬幫助犯，而非共
      同正犯。本案被告提供上開金融機構帳戶之存摺、提款卡
      及密碼予邰大任等人，俾他人基於常業詐欺之犯意，多次
      向被害人詐取財物，以遂行其常業詐欺之犯行，然被告單
      純提供帳戶供人使用之行為，並不等同於向被害人施以欺
      罔之詐術行為，且亦無證據證明被告有參與常業詐欺之構
      成要件行為，是被告對於該詐欺集團遂行常業詐欺犯行，
      資以助力，自應論以幫助犯。
（二）按洗錢防制法第2 條規定本法所稱洗錢，係指下列行為：
      一掩飾或隱匿因自己重大犯罪所得財物或財產上利益者。
      二掩飾、收受、搬運、寄藏、故買或牙保他人因重大犯罪
      所得財物或財產上利益者。而按刑法第340 條之常業詐欺
      罪名，屬洗錢防制法所稱重大犯罪，洗錢防制法第3 條第
      1 項第5 款亦有規定，核被告明知交付金融機構存摺、提
      款卡予他人將幫助他人持以供詐欺財物為常業使用及掩飾
      他人常業詐欺所得之財物，仍將自己之金融機構存摺、提
      款卡交付予邰大任，被告對幫助他人常業詐欺及掩飾他人
      常業詐欺所得財物之事實，顯預見其發生，而其發生並不
      違背其本意，被告所為係犯刑法第30條第1 項前段、同法
      第340 條之幫助常業詐欺罪及違反洗錢防制法第9 條第2
      項之掩飾他人重大犯罪所得財物之洗錢罪。檢察官認被告
      係涉犯刑法第30條第1 項前段、第339 條第1 項幫助普通
      詐欺取財罪，尚有未洽，惟因兩者基本社會事實同一，且
      經本院當庭告以變更罪名要旨（詳95年3 月30日準備程序
      筆錄），爰依法變更起訴法條。又被告以1 個交付金融機
      構存摺、提款卡予他人之行為，同時觸犯幫助常業詐欺罪
      及洗錢罪，為1 行為觸犯數罪名之想像競合關係，應從一
      重論以幫助常業詐欺罪。被告為幫助犯，依刑法第30條第
      2 項之規定，減輕其刑。
（三）再檢察官雖未就被告幫助他人詐騙被害人丙○○之犯罪事
      實聲請簡易判決處刑，惟此部分與被告前揭幫助他人詐騙
      被害人丁○○之犯行間係同一事實，實質上一罪，為聲請
      簡易判決效力所及，本院自應併予審理，附此敘明。
（四）又被告前於91年間，曾因竊盜案件，經法院判處有期徒刑
      3 月確定，嗣於92年1 月19日執行完畢之事實，有台灣高
      等法院被告前案紀錄表1 份在卷可查，其受有期徒刑之執
      行完畢，5 年以內再犯本件有期徒刑以上之罪，為累犯，
      應依法加重其刑，並依法先加後減。
（五）爰審酌被告僅為圖微薄利益，竟提供帳戶供他人逃避犯罪
      之查緝，足以使詐欺集團肆無忌憚從事常業詐欺犯行，不
      僅助長犯罪歪風及增加追緝犯罪之困難，更造成被害人求
      償無門，且考量本件被害人人數及所受損害金額，被告犯
      罪所得財物為7,300 元，參以被告犯後坦承犯行，態度尚
      佳等一切情形，量處如主文所示之刑。
五、至被告因提供及收購前揭帳戶為人洗錢，共計取得7,300 元
    之現金，此為其因犯洗錢罪所得財物，業據被告供述在卷，
    應依洗錢防制法第12條第1 項規定，併予宣告沒收之，如全
    部或一部不能沒收時，以其財產抵償之。另外，被告所有供
    本件詐騙匯款使用如事實欄所示之金融機構帳戶存摺及提款
    卡，雖係被告幫助犯罪所用之物，惟並未扣案，且經被告轉
    售他人，已非被告所有之物，爰不另為沒收宣告。
六、原審予以論罪科刑固非無見，惟查：（一）被告所為係犯刑
    法第340 條常業詐欺罪之幫助犯及洗錢防制法第9 條第2 項
    之洗錢罪，已如前述，原判決認被告僅係犯刑法第339 條第
    1 項詐欺取財罪之幫助犯，尚有未洽。（二）臺灣高雄地方
    法院檢察署95年度偵字第463 號移送併辦被告幫助詐欺集團
    詐騙部分，原審未及審酌，亦有未合，檢察官提起上訴指摘
    及此，為有理由，應由本院將原判決予以撤銷，另自為判決
    。
七、末按檢察官聲請以簡易判決處刑之案件，經法院認為有第45
    1 條之1 第4 項但書之情形者，應適用通常訴訟程序審判之
    ，刑事訴訟法第452 條定有明文；且對於簡易判決之上訴，
    準用刑訴法第三編第一章及第二章之規定，管轄第二審之地
    方法院合議庭受理簡易判決上訴案件，應依通常程序審理。
    其認案件有刑訴法第452 條之情形者，應撤銷原判決，逕依
    通常程序為第一審判決，法院辦理刑事訴訟簡易程序案件應
    行注意事項第14項亦有規定。本件檢察官就被告之幫助詐欺
    犯行聲請簡易判決處刑，然經本院審理後，認被告尚有其他
    具實質上一罪關係即併案之幫助詐欺部分之事實，本院認不
    應量處6 月以下之有期徒刑，足認檢察官之聲請簡易判決處
    刑為不適當，致有刑事訴訟法第451 條之1 第4 項但書第2
    款之情形，依照前揭規定，原審適用簡易處刑程序，於法尚
    難謂合，應由本院合議庭逕依通常程序審理後，自為第一審
    判決，檢察官或被告如不服本判決，仍得於法定上訴期間內
    ，向管轄之第二審法院提起上訴，附此敘明。
八、被告經合法傳喚，無正當理由不到庭，爰依刑事訴訟法第37
    1 條規定不待其陳述逕行判決。
據上論斷，應依刑事訴訟法第455 條之1 第1 項、第3 項、第45
2 條、第451 條之1 第4 項第1 款、第371 條、第369 條第2 項
、第364 條、第299 條第1 項前段、第300 條，洗錢防制法第9
條第2 項、第12條第1 項，刑法第11條、第30條、第340 條、第
55條、第47條，判決如主文。
本案經檢察官甲○○到庭執行職務。
中    華    民    國    95    年    5    月    25     日
                  刑事第四庭  審判長法  官  郭玫利
                                    法  官  陳振嘉
                                    法  官  林意芳
以上正本證明與原本無異。
如不服本判決，應於收受送達後10日內向本院提出上訴書狀。
中    華    民    國    95    年    5    月    25     日
                                    書記官  曾秀鳳
附錄本案論罪科刑法條：
刑法第340條
以犯第339 條之罪為常業者，處1 年以上7 年以下有期徒刑，得
併科50,000元以下罰金。
洗錢防制法第9條第2項
犯第2 條第2 款之罪者，處7 年以下有期徒刑，得併科新臺幣5
百萬元以下罰金。


司法院資訊處製作；財團法人民間司法改革基金會備份。
